【裁判字號】    89,重訴,12
【裁判日期】    900131
【裁判案由】    侵權行為損害賠償
【裁判全文】
臺灣屏東地方法院民事判決  八十九年度重訴字第一二號
    原      告  甲○○
    法定代理人  乙○○
    訴訟代理人  方春意律師
    複  代理人  陳世明律師
    被      告  丙○○      住.
    訴訟代理人  林美銀      住.
右當事人間請求侵權行為損害賠償事件，本院判決如左：
    主    文
被告應給付原告新臺幣壹佰壹拾肆萬貳仟玖佰伍拾貳元，及自民國八十八年五月十九
日起至清償日止按年息百分之五計算之利息。
原告其餘之訴駁回。
訴訟費用由被告負擔百分之六；餘由原告負擔。
本判決第一項於原告以新臺幣拾捌萬元供擔保後，得假執行；但被告如於假執行程
序實施前，以新臺幣壹佰壹拾肆萬貳仟玖佰伍拾貳元為原告預供擔保，得免為假執行
。
原告其餘假執行之聲請駁回。
    事    實
甲、原告方面：
一、聲明：求為判決：
  (一)被告應給付原告新臺幣（下同）一千七百三十萬零七千七百一十八元，及自起訴
    狀繕本送達翌日起至清償日止，按年息百分之五計算之利息。
  (二)願供擔保請求宣告假執行。
二、陳述：
  (一)被告於八十七年七月二十八日十六時三十分許，駕駛車號ＶＸ─九七六六號自小
    客車，途經南州鄉火車站廣場之不規則路段欲左轉時，因未隨時採取必要之安全
    措施，有違道路交通安全規則，致擦撞時騎乘機車之原告，使原告受有頭部外傷
    併腦挫傷、左側顳業腦內出血、蜘蛛網膜下腔出血、腦浮腫、失語症及右側肢體
    輕癱等傷害，原告並因此經判定為輕度肢障。原告因被告之過失所造成之傷害，
    除住院三十一天外，右側肢體並已成殘，雖經努力治療及求助於民間之針灸，方
    免淪為植物人，然永久傷害已然造成，是原告自得依據民法第一百八十四條、第
    一百九十三條、第一百九十五條規定請求被告賠償下列損害：
  1.醫療費用：至目前為止共支出十三萬零八百一十一元，原告並保留陸續發生之費
    用追加請求之權利。
  2.喪失或減少勞動能力：原告起訴時未滿二十歲，並為高級中學畢業，爾後工作之
    每月薪資至少在二萬五千元以上，惟依原告所受傷害程度，日後已無法從事任何
    工作，依民法第一百九十三條規定，此部份損失自應由被告負擔。依勞工六十五
    歲之退休年限，原告尚有四十五年之工作年限，依霍夫曼計算式，扣除中間利息
    ，此部份原告自得請求七百一十七萬六千九百零七元（２５０００＊１２＝３０
    ００００，00000000＊３０００００／0000000＝000000
    0）。
  3.精神慰藉金：原告時值青春年華，前途無可限量，經此傷害，終生成殘，甚且無
    法正常生活，端賴家人之照顧，等同人生尚未開始即已結束，且是終生受苦，是
    原告所受身心之創痛，實無法計量，是依民法第一九十五條之規定，原告認應由
    被告賠償一千萬元為相當。
    總計原告得請求之金額為一千七百三十萬七千七百一十八元。
  (二)對被告抗辯所為之陳述：
  1.本件被告最主要之抗辯乃謂其係於靜止狀態遭原告所擦撞，而其之所以將車停下
    ，乃因欲左轉而遇對方來車，惟就對向有來車一節，至今被告仍未提出確切之證
    明，且於鈞院刑事庭之判決亦認定被告此項抗辯為不實在。又由撞擊之情況，即
    被告之車損乃左前輪圈蓋破裂、左前擋泥板擦痕，而原告之車損乃右側擋泥板擦
    痕可見，如係原告撞擊靜止中之被告之車，原告機車車頭必然毀損嚴重，顯見係
    被告以其車前側撞擊行駛中之原告機車右側，方始原告向前斜飛出去，因而造成
    傷害。是被告所言係由原告撞擊其車乙節，自仍應由被告負舉證之責。
  2.被告行車違反道路交通安全規則第一百零二條第一項第四款規定，蓋即使被告於
    警訊時所承：其係於左轉前約十五公尺處打方向燈（此陳述仍令人存疑，刑事判
    決亦認定其未打方向燈），而依肇事現場圖及照片顯示，被告之車已斜轉越過其
    車道，而佔用來向車道，且未至道路中心點，顯見係搶先左轉。又被告違反道路
    交通安全規則第一百零六條第五款規定，蓋被告固係左轉，然依現場圖顯示，被
    告所欲轉入之三民路與被告來向之仁里路幾已成一百八十度之迴轉，因此其左轉
    顯係迴車，是刑事判決認定被告為左轉迴車並非錯誤，如被告有暫停看輕左右來
    車，即不可能發生本件車禍，刑事判決就此亦論述甚詳，併予引用。另被告違反
    道路交通安全規則第九十四條第三項規定，刑事判決雖認定「二人如何保持安全
    間隔，顯無事證加以證明」，然本條項之規定並非僅要求注意兩車併行之間隔而
    已，更要求駕駛人隨時採取必要之安全措施，因此被告左轉迴車時，再多注意車
    旁左右之狀況，並隨時]採取必要之安全措施，即不可能未見原告之機車係於其
    車側行駛中。另所謂併行，並非車頭併齊而行方能稱併行，以車禍發生前之狀況
    ，原告之車係於被告之左側行駛，因被告之突然左轉而導致原告不及閃避遭其撞
    及右側，被告未注意安全間隔並非無據。另被告行經肇事路段，係屬僅設閃光燈
    之交叉路口，並係不規則之彎道，且係於南州火車站前，被告自應減速慢行，並
    作隨時停車之準備。然被告顯未依道路交通安全規則第九十三條第一項第四款規
    定作好隨時停車之準備，因而造成本件車禍。
  3.被告舉台灣省高屏澎區車輛行車事故鑑定委員會之鑑定意見，認定被告無過失以
    卸責，然該鑑定意見，業據覆議委員會變更，是該鑑定意見已無參考價值。
  4.被告抗辯原告爾後之每月薪資至少二萬五千元乏據，惟本件此部份原告請求者乃
    喪失或減少工作能力之損害，原告所受之損害，原鑑定僅為肢障，顯已達語言及
    肢體等之多重障礙，已屬中度殘障，所以顯然原告爾後之工作能力已達喪失之地
    步。而以一高中畢業生，每月薪資二萬五千元乃係最保守之估計，退步言，至少
    亦有勞工目前之一五八○○之最低工資。另依公務員退休法第五條第一項第一款
    規定，強制退休之年齡為六十五歲，勞工為六十歲，原告應以六十五歲作為退休
    年齡計算尚屬有據。而原告請求一千萬元慰藉金，並非過高，蓋原告於人生剛開
    始之際，受此傷害，終身殘廢，漫漫人生將受此煎熬，一千萬元又何能補償原告
    之損害。
三、證據：提出台灣屏東地方法院檢察署八十七年度偵字第六二二三號起訴書、診斷
    證明書、殘障手冊、畢業證書、霍夫曼計算表、台灣屏東地方法院八十八年度交
    易字第八一號刑事判決、台灣高等法院高雄分院八十八年度交上易字第二六五號
    刑事判決、台灣省車輛行車事故覆議鑑定委員會覆議意見書、道路交通事故調查
    報告表、身心殘障手冊各一份，醫療費用收據四紙為證，並聲請向中國鋼鐵股份
    有限公司函查被告之薪資所得。
乙、被告方面：
一、聲明：求為判決駁回原告之訴，如受不利之判決，願供擔保免為假執行。
二、陳述：
  (一)本件被告駕駛ＶＸ─九七六六號自小客車沿屏東縣南州鄉○號道路由南向北行駛
    ，途經南州火車站前之三叉路口（非不規則道路），因欲左轉進入南之仁里路，
    嗣稱欲左轉進入三民路，乃依交通規則進入路口前十五公尺即打左轉方向燈示，
    減緩速度，沿路口之雙黃線緩慢駛向道路中心點，因遇對方來車，遂暫停於路口
    位置，等待來車過去而左轉，惟駛於被告後方之原告所駕ＯＴＶ─四二三號機車
    ，其欲直行溪北仁里路，本應靠右邊沿南州火車站前廣場，順勢先靠左一點，再
    靠右行駛，由被告車右側通過廣場駛向仁里路，惟原告竟為抄捷徑，逕斜向越過
    九號道路之雙黃線，於逆向車道超越被告之車而急速駛過廣場至對面仁里路，於
    對向適有來車之際為閃避而突偏右，遂擦撞暫停於路口之被告車前左輪蓋及左前
    擋泥板，致側滑向被告車左前側，此觀之撞擊點，被告車之左前輪有明顯擦痕，
    其他處並無凹痕，原告機車則為右側擋泥板擦落，顯然是原告為閃避對向來車而
    偏到右方向之被告車，而擦撞暫停路口之被告車，倒地斜滑出去生八．七公尺之
    刮地痕，若原告所指，被告撞其車，則原告必彈至遠處，無斜滑之可能，亦會有
    明顯之凹痕，顯見確係原告為閃避來車而靠右擦撞被告之車，是本件被告並無過
    失，反是原告急速超越中心雙黃線逆向自被告車後超車，其有嚴重過失殊甚明顯
    。而被告依速限行駛，並於左轉時暫停於路口，且打方向燈警示，並無違反交通
    安全規則之情事，又被告早於十五公尺前即以打方向燈警示，行駛於被告後方之
    被害人早可預期，前方來車亦可注意，而原告自被告車左側逾越路口雙黃線逆向
    超車，急速行駛，非被告所能注意，被告於信賴程度亦無注意之義務，是原告有
    嚴重之違規，且非被告所能注意，自無過失可言。
  (二)本件經送台灣省高屏澎區車輛行車事故鑑定委員會，鑑定意見即認：「(一)甲○○
    駕駛重機車未注意車前狀況為肇事原因。(二)丙○○無肇事因素。」是被告行車無
    過失殊無疑義。依鑑定報告，其採同向行車之交通規則，原告機車行駛與被告同
    向，被告在前，原告在後，原告本應注意在前之被告車，並行駛於被告右側，乃
    原告非但不注意前車，並超越雙黃線疾駛於被告左側仁里路上之另一車道，其明
    顯違反交通規則，故鑑定報告認其有過失為肇事主因，應為正判。至覆議意見認
    被告車在右行駛，原告車在左行駛，二車應保持併行安全間隔，然其忽略原告為
    機慢車，應行駛於道路右側或慢車道，縱肇事路口為三叉路口，則原告車亦應沿
    被告之右側行駛，至南州火車站廣場再行駛至溪北之仁里路，非行駛於被告車左
    後側，而按原告為超越被告車，並未遵行前述行駛方式，其未至路口前即竄出超
    越雙黃線，逆向行駛於仁里路之對向車道，至路口時因見對向來車，始慌亂偏左
    擦撞停止之被告車，試問被告車有何義務與其保持行車間隔。按保持行車間隔應
    係同向行駛時，本件原告違規行駛對向車道，非與被告車併行，被告無保持間隔
    之義務，是覆議意見顯不可採。另鈞院八十八年度交易字第八十一號刑事判決被
    告有過失，其立論偏頗，見解有誤，實不足採，尚不得採為被告不利之證據。被
    告否認刑事判決認定之事實。
  (三)證人林美銀於刑事第二審法院作證時，經與被告隔離訊問，亦與被告之述相符，
    其證稱：被告有打左轉方向燈，有注意後方有無來車，且因為禮讓對向來車而暫
    停於路口，並有聽到被害人撞擊被告車左前方。而證人即警員鄞振發亦於同院證
    稱：「被告車有打方向燈，被告是要左轉，機車有滑行，有刮地痕跡，肇事交叉
    路口不能超車，機車是慢車應靠右行駛，依我經驗判斷，被告車應是靜止狀態，
    而被告市要左轉到另一條路，並不是要轉回原來的路，撞擊點在左前輪附近，左
    前輪有凹痕，如果是轎車撞機車的話，機車應會有凹痕，當時轎車應該幾乎達到
    靜止或是很慢的狀態，因為機車沒有很明顯看出凹痕，且有刮地痕，如機車與該
    車速度均很慢應該沒有刮地痕，所以我認為當時機車之速度應該是很快。」均堪
    證稱被告確依交通規則行駛，而原告則係違規超車，已難為被告所注意，是被告
    無過失應可認定。刑事判決以被告之車身幾已全部越過仁里路之道路雙黃線，並
    呈左轉彎，而非直行狀態，因認被告未注意其車輛左側旁或左後方有無來車即貿
    然左轉，致原告所騎機車擦撞其車輛而發生肇事。然本件肇事地是為車站前廣場
    之道路，溪南仁里路接溪北仁里路非直線，已呈左斜之狀態，故溪南仁里路欲左
    轉三民路時，行車必會完全超越雙黃線，致道路之中心點始能左轉，非直線道路
    左轉時而不會超越中心線，被告左轉三民路，而暫停肇事位置，並打方向燈，難
    謂不符交通規則，乃刑事判決不明及此，仍以直線道路認被告左轉不能超越雙黃
    線，顯與肇事位置、地形不符，甚難遽採。
  (四)縱認被告亦有過失，然關於喪失或減少勞動能力部分，原告自陳爾後工作之每月
    薪資至少二萬五千元，惟並未舉證以明之，而依工作年限，一般亦僅算至六十歲
    ，原告算至六十五歲不符規定。又原告雖有受傷，然未至重傷之程度，關其在鈞
    院應訊時均能明確表達意思，無語障之情形，而於第二審庭訊時亦能答覆肇事之
    情形，是邱綜合醫院之判斷仍有疑義。且原告縱有肢障亦非完全不能工作，其已
    喪失工作能力請求至退休之全部損害賠償，亦無理由。對醫療費用收據不為爭執
    。另精神慰撫金原告請求一千萬元，實屬天文數字，衡諸原告為學生，被告為中
    鋼公司之工人，月薪五萬二千元，初中畢業，及兩造之身分、地位、學歷、經濟
    狀況等尚嫌過高。本件原告未依速限行駛，並超越雙黃線逆向超車，且未注意與
    前車保持車距，其有重大過失至明，是依民法第二百一十七條規定亦得減輕被告
    應賠償之金額。
  (五)原告已於八十九年七月十二日依第三人強制責任保險法向保險公司請領一百零六
    萬一千五百一十八元。
三、證據：提出附圖、台灣省高屏澎區車輛行車事故鑑定委員會函附鑑定意見書、保
    險金領據、現場及行車線圖各一份，並聲請對原告是否已達重傷之程度送鑑定。
丙、本院依職權調閱台灣高等法院高雄分院八十八年度交上易字第二六五號刑事偵審
    全卷，命原告提出最新診斷證明書。
    理    由
一、原告主張被告於八十七年七月二十八日十六時三十分許，駕駛自小客車，行經南
    州鄉火車站廣場前，欲左轉時，與原告騎乘機車發生擦撞，致原告人車倒地，受
    有頭部外傷併腦挫傷、左側顳業腦內出血、蜘蛛網膜下腔出血、腦浮腫、失語症
    及右側肢體輕癱等傷害，原告並因此經判定為輕度肢障，原告因被告之過失所造
    成之傷害等情，業據其提出診斷證明書一份為證，復經本院依職權調閱台灣高等
    法院高雄分院八十八年度交上易字第二六五號被告所犯過失致死偵審卷宗，有該
    卷內之道路交通事故調查報告表一份及照片十三張附卷可稽。被告雖不否認於前
    揭時地駕車與原告機車發生車禍乙節，惟以被告依速限行駛，並於左轉時暫停於
    路口，且打方向燈警示，並無違反交通安全規則之情事，原告係為閃避對向來車
    而偏右擦撞在右方暫停路口之被告車，本件車禍被告並無過失，反是原告急速超
    越中心雙黃線逆向自被告車後超車，有嚴重過失，台灣省高屏澎區車輛行車事故
    鑑定委員會之鑑定結果應為正確，覆議意見忽略原告為機慢車，應行駛於道路右
    側或慢車道，是覆議意見顯不可採，另溪南仁里路接溪北仁里路非直線，已呈左
    斜之狀態，故溪南仁里路欲左轉三民路時，行車必會完全超越雙黃線，致道路之
    中心點始能左轉，非直線道路左轉時而不會超越中心線，刑事判決不明及此，仍
    以直線道路認被告左轉不能超越雙黃線，顯與肇事位置、地形不符等語資為抗辯
    。
二、查：依警繪現場圖所示，肇事地為屏東縣南州鄉○里路火車站前，仁里路為劃有
    中央行車方向線，雙向二線道，速限為四十公里之道路，現場遺存有長八．七公
    尺原告機車所留之刮地痕。而觀之附於前開刑事案卷內之現場照片中被告自小客
    車左前車輪及原告所騎機車右前輪上方之擋泥板部分均有擦撞痕跡，顯見原告在
    車禍發生時，係行駛在被告車輛左側，逆向駛入對向車道一節，為兩造所不爭執
    之事實。再參以前述道路交通事故調查報告表及照片可知車禍發生當時，被告所
    駕車輛車身已全部越過仁里路之道路雙黃線，並呈左轉彎，而非直行狀態，原告
    既同行在旁，同理亦應呈左轉彎，在此行進狀態下，除非原告所騎機車突然向右
    偏，或被告車輛突然左轉，始有發生車禍之可能。被告雖辯以當時對向車道有來
    車，乃暫停讓對方先行，且自撞擊點觀之，顯係原告為閃避來車而靠右擦撞被告
    之車云云，證人即被告配偶林美銀於前揭刑事案件審理中亦附和其詞，然證人林
    美銀所稱「那輛車（指對向來車）本來在我們的車前，那輛車已經經過我們的車
    子，之後機車才撞到我們的車子左側」與被告於前開刑事案件審理中所稱：當時
    前方有一輛車向其閃燈，原告機車撞到其車輛時，對向的車子還在其前方等語，
    就車禍發生時，該對向來車之位置兩人所述顯不相符，且如對方真有來車，並已
    經過被告車輛，行駛在被告車輛左側，且已逆向行駛在對向車道內之原告機車，
    應先與對方車輛發生車禍，而非與被告發生車禍，再被告車輛若靜止於該處，依
    當時之天氣、光線、視距均屬良好之情況下，有上開道路交通事故調查告表可按
    ，衡諸經驗法則及社會常情，考領有機車執照之原告機車應可輕易發覺而予以閃
    過，不致發生車禍，是被告應並無暫停即左轉，此時原告隨即駛至而擦撞，而此
    種情形下，亦可能發生被告車輛左前輪與被告機車右側擋泥板發生擦痕之撞擊痕
    跡，且本件車禍係二車以斜擦方式造成，因此被告車輛凹痕自不深。又證人鄞振
    發於前揭刑事案件審理中所為之證詞，純為個人意見或推測之詞，依據刑事訴訟
    法第一百六十條規定，並無證據能力，自不得以此為有利於被告之認定。從而，
    本件車禍應係被告未注意車輛左側旁或左後方有無來車即貿然左轉，與原告機車
    發生擦撞，及原告駕駛重型機車未依規定靠右行駛，逆向行駛於對向車道，且疏
    未注意被告車輛左轉均為本件車禍之原因。按汽車左轉彎時，應距交叉路口三○
    公尺處前顯示方向燈或手勢，行至交叉路口中心處左轉；汽車行駛時，駕駛人應
    注意車前狀況及兩車併行之間隔，並隨時採取必要之安全措施；汽車在雙向二車
    道行駛時，應在遵行車道內行駛；機器腳踏車在未劃分有快慢車道之道路應靠右
    行駛，道路交通安全規則第一百零二條第四款、第九十四條、第九十七條第一款
    、第九十九條第一項第一款分別定有明文。兩造均有注意義務，而核諸前揭卷宗
    所附道路交通調查報告表所載，肇事當時天氣晴、日間有自然光線、道路無障礙
    、無缺陷、視距良好等情狀，當時並無不能注意之情事，被告於欲行左轉時，未
    依規定顯示方向燈，看清左後方來車即貿然左轉，原告亦未遵守交通規則靠右行
    駛，逆向行駛於對向車道，且未注意車前狀況致發生本件車禍，兩造均有過失。
    且原告受傷與被告之過失行為間有相當因果關係，至為明確。是以被告以原告就
    損害之發生亦與有過失為辯，核屬有理，本院衡酌兩造過失程度，認原告與被告
    之責任比例各為十分之七、十分之三。
三、按因故意或過失，不法侵害他人之權利者，負損害賠償責任；不法侵害他人之身
    體或健康者，對於被害人因此喪失或減少勞動能力或增加生活上之需要時，應負
    損害賠償責任；不法侵害他人之身體、健康、名譽或自由、信用、隱私、貞操、
    或不法侵害其他人格法益而情節重大者，被害人雖非財產上之損害，亦得請求賠
    償相當之金額，民法第一百八十四條第一項前段、第一百九十三條第一項、第一
    百九十五條第一項分別定有明文。被告駕駛車輛過失侵害原告之權利，已如前述
    ，原告自得請求賠償，玆就其請求之項目即金額逐項論述如後：
  (一)醫療費用部分：
    查原告已支出醫療費十三萬零八百一十一元，分別有被告不爭執真正之醫療費用
    收據四紙為憑，依原告所受傷害及各收據載明醫療費別，自屬治療上之必要費用
    ，應予准許。
  (二)喪失或減少能動能力部分：
    原告因本件車禍受有頭部外傷併腦挫傷、左側顳葉腦內出血、蜘蛛網膜下腔出血
    、左側硬腦膜下出血、腦浮腫、失語症、右側肢體輕癱之傷害，自八十七年七月
    二十九日住院至同年八月二十七日，共住院三十天，至八十九年八月十九日檢查
    時，其右側肢體無力，協調性差，走路搖晃，智力尚未完全恢復，日常生活部分
    須他人照料，智力不及國小畢業生，無痊癒可能，有診斷證明書二紙可稽。且原
    告於八十七年十月三十日鑑定為輕度肢障，於八十八年八月二十五日鑑定為中度
    多障（語肢），有殘障手冊、身心障礙手冊各一份可按。另本院囑託財團法人長
    庚紀念醫院高雄分院鑑定原告之傷勢，查知：原告發生頭部外傷導致活動及能力
    障礙，至受檢日已達兩年以上，一般頭部外傷及腦出且導致意識及功能障礙，超
    過一年仍遺留之症狀可能無法完全痊癒；原告右側肢體活動不良，步態不佳、走
    路時穩定度不佳，有時需他人協助扶持，右手功能不佳，精巧動作差，日常生活
    如清潔、洗澡、穿衣等需他人協助，意識狀態不佳，記憶缺失，難以學習新事物
    ，語言能力測驗顯示可理解單一及複合問句，可以語言問答問題，但反應緩慢，
    計算能力差，看懂數字，但無法計算，需定期執行復健及藥物治療，智力程度降
    為六十八屬輕度智能不足，只達國小程度，無法獨立執行日常生活事務，經診斷
    為器質性腦疾患（創傷後失智症），其傷勢依現行醫療技術已無痊癒之可能等情
    ，有財團法人長庚紀念醫院高雄分院八十九年十二月十三日長庚院高字第三○
    一一號函及所附精神、復健科鑑定報告書各一份在卷可參。又原告為高中畢業生
    ，於車禍發生時年十九歲，有畢業證書、殘障手冊可證。而依據勞動基準法規定
    ，勞工年滿六十歲者，雇主即得強制退休，且勞工每月基本工資為一萬五千八百
    四十元。因此原告請求自年滿二十歲時即八十八年六月二十四日起至年滿六十歲
    止，請求勞動能力喪之之損害，尚稱有據。則本件原告請求喪失勞動能力之損害
    為四百二十四萬零五百四十八元（計算公式為１５８４０＊１２＝１９００８０
    ，00000000＊１９００８０／0000000＝0000000．３，
    小數點以下四捨五入），原告就上開金額請求被告賠償，應予准許，逾此範圍金
    額之請求，尚屬無據，應予駁回。
  (三)精神慰撫金部分：
    本院斟酌原告受傷時未滿二十歲，正值青年，竟因被告疏未注意而受此終身遺存
    之傷害，肉體、精神自受有痛苦，惟其騎乘機車未靠右行駛，違規逆向行駛，未
    注意車前狀況，亦屬不該。而被告因本件車禍業經台灣高等法院高雄分院判處有
    期徒刑六月確定，有該院八十八年度交上易字第二六五號刑事判決書可憑。原告
    係高中畢業生，被告係初中畢業，為中國鋼鐵股份有限公司從業人員，月薪為五
    萬六千四百四十七元，有畢業證書、該公司函文可稽，本院審酌兩造之身分、地
    位等一切情狀，認原告請求一千萬元，尚屬過高，應予核減為五十萬元，方屬公
    允，逾此數額之請求，為無理由。
四、又保險人依本法規定給付之保險金，視為加害人或被保險人損害賠償金額之一部
    分；加害人或被保險人受賠償時，得請求扣除之，強制汽車責任保險法第三十條
    定有明文。本件車禍業經富邦產物保險股份有限公司給付原告一百零六萬一千五
    百一十八元，有強制汽車責任保險領據一份在卷可稽，且為原告所不爭執，參諸
    前揭說明，該一百零六萬一千五百一十八元應自原告請求之金額予以扣除。
五、綜上，原告得向被告請求賠償之金額為三百八十萬九千八百四十一元。惟按損害
    之發生或擴大，被害人與有過失者，法院得減輕賠償金額，或免除之，民法第二
    百十七條第一項定有明文。本件原告對於車禍之發生亦與有過失，已說明如前，
    本院審酌車禍發生之經過、當事人違規之程度等情狀，認被告之過失程度為十分
    之三，原告之過失程度為十分之七，依過失相抵原則，本件原告得請求被告賠償
    之金額應為一百一十四萬二千九百五十二元。
六、從而，原告依侵權行為損害賠償之法律關係所得請求之金額為一百一十四萬二千
    九百五十二元，原告於此金額內及自起訴狀繕本送達翌日即八十八年五月十九日
    起至清償日止，按年息百分之五計算之法定遲延利息之請求，即屬有據，應予准
    許，逾此範圍之請求為無理由，應予駁回。
七、兩造均陳明願供擔保，聲請宣告假執行或免為假執行，關於原告勝訴部份，經核
    合於法律之規定，爰各酌定相當之擔保金額，併准許之；至原告敗訴之部分，其
    假執行之聲請，已失所附麗，應予駁回。
八、兩造其餘主張及所提證據，因本件事證已臻明確，且與判決基礎不生影響，不另
    一一贅述，併此敘明。
九、結論：本件原告之訴，為一部有理由，一部無理由，並依民事訴訟法第七十九條
    但書、第三百九十條第二項、第三百九十二條，判決如主文。
中      華      民      國    九十      年      一      月     三十一   日
                                    臺灣屏東地方法院民事第一庭
~B法      官  沈佳宜
右為正本，係照原本作成。
如對本判決上訴，須於判決送達後廿日內向本院提出上訴狀。
~B法院書記官  黃秀梅
中      華      民      國    九十      年      二      月       五     日


司法院資訊處製作；財團法人民間司法改革基金會備份。
